【裁判字號】    98,易,795
【裁判日期】    990924
【裁判案由】    健康食品管理法
【裁判全文】
臺灣板橋地方法院刑事判決               98年度易字第795號
公  訴  人  臺灣板橋地方法院檢察署檢察官
被      告  祐圖生物科技股份有限公司
兼代 表 人  乙○○
上列被告等因違反健康食品管理法案件，經檢察官提起公訴（98
年度偵字第228 號），本院判決如下：
    主  文
祐圖生物科技股份有限公司、乙○○無罪。
    理  由
一、公訴意旨如附件檢察官起訴書所載。
二、按犯罪事實應依證據認定之，不能證明被告犯罪者，應諭知
    無罪之判決，刑事訴訟法第154 條第2 項、第301 條第1 項
    定有明文。而認定不利於被告之事實，須依積極證據，苟積
    極證據不足為不利於被告事實之認定時，即應為有利於被告
    之認定，更不必有何有利之證據；檢察官對於起訴之犯罪事
    實，應負提出證據及說服之實質舉證責任，倘其所提出之證
    據，不足為被告有罪之積極證明，或其指出證明之方法，無
    從說服法院以形成被告有罪之心證，基於無罪推定之原則，
    應為被告無罪判決之諭知（最高法院30年上字第816 號、92
    年臺上字第128 號判例要旨參照）。
三、檢察官指稱被告祐圖生物科技股份有限公司（下稱祐圖公司
    ）之代表人即被告乙○○因執行業務，違反健康食品管理法
    第6 條：「食品非依本法之規定，不得標示或廣告為健康食
    品。」規定，乙○○犯有健康食品管理法第21條之非法廣告
    為健康食品罪，祐圖公司亦應依同法第26條規定，科以同法
    第21條之罰金，無非係認乙○○曾於民國97年8 月11日，在
    網路上宣稱祐圖公司經銷之「U2活性酵素蜂王乳」具有調節
    血脂及免疫調節功能之保健功效。訊據被告兼祐圖公司代表
    人乙○○堅決否認涉此犯行，辯稱：其刊登在http://www.u
    2beyoung.com論壇上之文章，與祐圖公司無涉，檢察官稱其
    再次刊登廣告宣稱「U2活性酵素蜂王乳」為健康食品，完全
    是子虛烏有等語。經查：（一）觀之卷附檢察官所指被告於
    97年8 月11日「刊登的廣告」，實係某署名黃寶瑩之人，在
    http://www.u2-taiwan.com/viewthread.php?tid=43網址上
    ，發表：「我在昨晚看到了你的論壇…也被這產品吸引…但
    我發覺…真正使用過且願意發表分享的人…怎麼少之又少…
    尤以臺灣地區來說…」之意見後，乙○○於是日覆稱：「不
    盡然很多人願意公開自己的病情，即使是匿名，尤其好了以
    後也許就忘了U2，因為沒有人有這個義務」等語（見他字卷
    第16頁），此段文字，並未見有廣告「U2活性酵素蜂王乳」
    具有調節血脂及免疫調節功能之情形。（二）以此詰之證人
    即臺北縣政府衛生局食品管理科職員甲○○，其證稱：所以
    函送本案，係因被告在同一網頁上，有一篇發表於92年1 月
    7 日之文章，內容寫到「U2活性酵素蜂王乳調理食品」時，
    設有超連結，可連結至乙○○於91年12月4 日，在http://w
    ww.u2beyoung.com/forum/viewthread.php?tid=2 網址上發
    表標題為「U2活性酵素蜂王乳」的文章，而該文章內容提及
    「U2活性酵素蜂王乳」可以治療禿頭、乳癌，已違反健康食
    品管理法之規定等語（見本院卷第109 、110 頁），據此，
    臺北縣政府衛生局食品管理科之承辦人及檢察官所以認定祐
    圖公司代表人乙○○違反健康食品管理法第6 條規定，當係
    針對乙○○於91年12月4 日發表的文章而言。惟乙○○刊登
    該文章之行為，業經臺灣高等法院於97年6 月19日以97年度
    上易字第646 號判決，認定違反健康食品管理法之規定，而
    分別判處乙○○有期徒刑2 月、祐圖公司罰金新臺幣4 萬元
    確定之事實，已由本院職權調取該刑事案件偵審卷宗確認無
    誤。（三）前案判決未就認定屬違反健康食品管理法之廣告
    諭知沒收，證人甲○○復證稱之前遇此情況，曾行文請中央
    單位協助移除廣告，但本案並未如此處理等語（見本院卷第
    110 頁），是祐圖公司代表人乙○○於91年12月4 日發表之
    文章在未經移除前，確可藉由搜尋、連結而閱覽。然健康食
    品管理法第6 條、第21條、第26條之規定，係為處罰非法標
    示或廣告為健康食品之行為，乙○○於前案判決確定後未將
    文章刪除，與再次廣告「U2活性酵素蜂王乳」為健康食品，
    顯然有間。蓋前者應審究者，乃法令有無課予行為人自行回
    復其破壞之法益的作為義務，後者再次破壞法益之行為，始
    為此處應處罰之對象。（四）細核乙○○於97年8 月11日發
    表之意見，與92年1 月7 日所寫文章內容各自獨立，該次意
    見固有提及U2，文義上卻未見有引用91年12月4 日發表前文
    或再次廣告為健康食品之意，在無其他證據佐證之情形下，
    逕將97年8 月11日發表意見認定係非法廣告為健康食品行為
    ，非無率斷，且有就91年12月4 日發表文章之行為重複評價
    、處罰之嫌。檢察官指稱祐圖公司代表人乙○○非法廣告為
    健康食品犯行，積極證據尚有不足。
四、綜上所述，乙○○於97年8 月11日發表之意見，核其內容不
    足認定是在廣告「U2活性酵素蜂王乳」為健康食品，文義上
    亦難遽認有引用91年12月4 日發表的文章之意；而乙○○於
    91年12月4 日刊登文章之行為，已經臺灣高等法院以97年度
    上易字第646 號判決判刑確定，不得僅因網路資料未經移除
    仍可藉由搜尋、連結而閱覽之特性，即將同一行為重複評價
    、處罰。檢察官指稱乙○○於97年8 月11日，在網路上宣稱
    祐圖公司經銷之「U2活性酵素蜂王乳」具有調節血脂及免疫
    調節功能之保健功效等犯嫌，積極證據容有不足，基於無罪
    推定之原則，應為無罪判決之諭知。
據上論斷，應依刑事訴訟法第301 條第1 項，判決如主文。
本案經檢察官郭峻豪到庭執行職務。
中    華    民    國    99    年    9     月    24    日
                刑事第十九庭    法  官  許炎灶
以上正本證明與原本無異。
如不服本判決應於收受判決後10日內向本院提出上訴書狀，並應
敘述具體理由；其未敘述上訴理由者，應於上訴期間屆滿後20日
內向本院補提理由書（均須按他造當事人之人數附繕本）「切勿
逕送上級法院」。
                                書記官  周百川
中    華    民    國    99    年    9     月    24    日

司法院資訊處製作；財團法人民間司法改革基金會備份。
